【裁判字號】    89,上訴,1330
【裁判日期】    890526
【裁判案由】    偽造文書等
【裁判全文】
臺灣高等法院臺中分院刑事判決                  八十九年度上訴字第一三三號
    上  訴  人  臺灣臺中地方法院檢察署檢察官
    被      告  乙○○
右上訴人因被告乙○○偽造文書等案件，不服臺灣臺中地方法院八十八年度訴字第一
九三一號中華民國八十九年五月二十六日第一審判決（起訴案號：臺灣臺中地方法院
檢察署八十八年度偵字第一九六０四號），提起上訴，本院判決如左：
      主  文
原判決撤銷。
乙○○連續明知為於同一商品使用相同於他人註冊商標之圖樣而販賣，累犯，處有期
徒刑月，如易科罰金，以佰元折算壹日，扣案之仿冒商標遊戲卡匣陸佰拾玖個均
沒收。
    事      實
一、乙○○係設於臺中縣大甲鎮○○路四八號萬寶山玩具世界之負責人，曾於民國八
    十七年間，因賭博案件，經臺灣臺中地方法院判處有期徒刑六月，併科罰金一萬
    元確定，於八十八年一月二十七日執行完畢，猶不知悔改，明知「ＮＩＴＥＮＤ
    Ｏ」、「ＧＡＭＥ  ＢＯＹ」、「瑪莉醫生圖」、「瑪莉跳躍圖」、「ＤＯＮＫ
    ＥＹ  ＫＯＮＧ」、「日圖」商標圖樣業經日商任天堂株式會社（下簡稱任天堂
    公司）在我國申請獲准商標註冊，指定使用於電子計算機、中央處理器、鍵盤、
    磁帶、電視遊樂器用程式卡匣等商品，未經任天堂公司之授權，不得於同一商品
    使用相同之商標，竟意圖販售，於八十八年六月間某日，在前揭玩具世界，向不
    詳姓名男子以每個新臺幣（下同）一百元代價買得在外裝包裝紙盒、收容盒及卡
    匣上均印有仿冒任天堂公司前揭商標之電視遊樂器用遊戲卡匣共六百三十個，再
    基於概括犯意，自該時起，至八十八年七月二十日止，在前揭玩具世界，以每個
    一百五十元代價販售與不特定之人，其間共賣出十一個，迄八十八年七月二十日
    ，為法務部調查局臺中縣調查站在上址查獲，扣得尚未賣出之遊戲卡匣共六百十
    九個。
二、案經任天堂公司訴由法務部調查局臺中調查站移送臺灣臺中地方法院檢察署檢察
    官偵查起訴。
    理    由
一、訊據被告乙○○坦承於前揭時地遭查獲仿冒任天堂公司商標卡匣情事，惟辯稱伊
    並未販賣，伊係將卡匣放置抓娃娃機中讓顧客抓取云云，惟查被告已於調查局偵
    訊時坦承以一個一百元代價購進六百三十個卡匣，再以一個一百五十元代價賣出
    其中十一個情事，有偵訊筆錄足稽，是被告所辯未販賣云云顯係畏罪飾卸之詞，
    不足採信，而前揭商標已經任天堂公司向經濟部中央標準局申請取得註冊商標專
    用權，指定使用於電視遊樂器用程式卡匣等商品，並仍在專用期間內或核準延展
    專用期間內，亦有各該商標註冊證影本附原審卷第一百四十九頁至一百五十四頁
    在卷可參，此外被告犯行復有遊戲卡匣六百十九個扣案足稽，本案事證明確，被
    告犯行至堪認定。
二、被告販賣使用相同他人註冊商標圖樣之商品，核其所為係犯商標法第六十三條之
    販賣仿冒商標商品罪，其多次販賣仿冒商標卡匣，時間緊接，所犯罪名相同，顯
    係基於概括之犯意為之，是為連續犯，應依刑法第五十六條之規定以一罪論，被
    告曾於民國八十七年間，因賭博案件，經臺灣臺中地方法院判處有期徒刑六月，
    併科罰金一萬元確定，於八十八年一月二十七日執行完畢，有檢察署刑案資料查
    註表及臺灣高等法院被告全國前案紀錄表在卷足稽，茲於五年內再犯有期徒刑以
    上之本罪，是為累犯，應依法加重其刑，原審未詳查扣案卡匣及外裝包裝紙盒、
    收容盒上均印有相同於任天堂公司註冊商標之圖樣，即認該商標係與重製之電腦
    遊戲軟體檔案隱藏卡匣中，被告出售卡匣時，並非透過上開方式執行上開卡匣內
    之程式始為販售，僅係單純交付卡匣，交易過程中，被告未透過卡匣展示前揭商
    標，即認未使用商標，而就被告被訴販賣仿冒商標之商品部分諭知無罪判決，顯
    有違誤，檢察官亦就此提出上訴並為具體指摘，自應由本院予以撤銷改判，審酌
    被告固貪圖小利觸法，惟迄今僅賣出十一片仿冒卡匣，所致損害應非至鉅，其所
    得亦僅數百元，犯後又坦承大部分犯行，態度尚非至差等一切情狀，判處如主文
    第二項所示之刑，並諭知易科罰金之折算標準，以示懲儆，扣案之仿冒卡匣應依
    商標法第六十四條規定宣告沒收。
三、公訴意旨另認任天堂公司之公司名稱、商標及條碼均屬準私文書，是被告販賣印
    有任天堂公司名稱、商標及條碼卡匣之犯行併犯行使偽造準私文書罪，然任天堂
    公司之公司名稱及商標客觀上並無文書所具備之意思性，自難以準私文書論，又
    條碼性質上固屬準文書，惟犯罪事實之認定除須被告有客觀犯罪行為外，並須被
    告併有主觀犯罪意圖，被告是否主觀上知悉前揭卡匣上印有任天堂公司條碼，已
    非無疑，況被告零售卡匣賺取差價，銀貨兩訖，難謂被告交付卡匣與顧客時，亦
    有行使該條碼之意，其主觀上亦無非係販賣仿冒卡匣以牟利，既無充分事證，難
    認被告主觀上亦知悉條碼屬法律上準私文書性質，而於販賣時併有行使偽造準私
    文書之主觀犯罪意圖，自不得  以行使偽造私文書罪，非依公訴意旨此部分與被
    告所犯前揭有罪部分具想像競合犯之裁判上一罪關係，爰不另為無罪諭知。又上
    訴意旨另以被告係以販賣遊戲卡匣為業，自係明知為侵害著作權之物，因意圖營
    利而交付，致侵害任天堂公司之著作權，並以之常業，依著作權法第九十四條、
    第一百條後段規定，屬非告訴乃論之罪，不因告訴人撤回告訴而受影響，因認原
    審以被告侵害著作權法部分經告訴人撤回告訴，即諭知不受理之判決，尚有未當
    等語，經查本案起訴書就被告違反著作權法部分，認被告係違反著作權法第八十
    七條第五款之規定，應依同法第九十三條第三項規定處罰，並未認應依同法第九
    十四條規定處斷，又刑法之常業犯係指反覆以同種類行為為目的之社會活動之職
    業性犯罪，即必以犯罪為謀生之職業者始足當之，有最高法院八十五年度臺上字
    第五一０號、三十年度上字第三二八號、十九年度上字第三０二、二０三號判例
    可參，被告固經查獲連續販售仿冒卡匣，惟被告僅係因八十八年五月間，偶有不
    詳姓名男子持扣案卡匣向伊兜售，因貪圖小利，始起意販賣之，其開設之玩具世
    界併有販售小汽車、遙控車、模型、球、聖誕老公公等玩具，有進貨單十紙附卷
    足稽，顯係偶而為之，不能認被告係販售仿冒卡匣之職業性犯罪，自難改依著作
    權法第九十四條規定處斷，而依同法第一百條規定，著作權法第九十三條之罪，
    屬告訴乃論罪，而本案既經告訴人在原審八十九年五月十二日審判期日撤回告訴
    ，本應為不受理判決，惟此部分因公訴人既與商標法有罪部分為想像競合犯裁判
    上一罪，應不另為不受理之判決，是仍應將原判決撤銷。
四、據上論斷，應依刑事訴訟法第三百六十八條、第三百六十九條第一項前段、第三
    百六十四條、第二百九十九條第一項前段，商標法第六十三條、第六十四條，刑
    法第十一條前段、第五十六條、第四十七條、第四十一條，罰金罰鍰提高標準條
    例第二條，判決如主文。
本案經檢察官甲○○到庭執行職務。
中      華      民      國    八十九      年      九      月   二十七   日
                              臺灣高等法院臺中分院刑事第五庭
                                    審判長法  官  吳  火  川
                                          法  官  郭  同  奇
                                          法  官  姚  勳  昌
右正本證明與原本無異。
如不服本判決應於收受送達後十日內向本院提出上訴書狀，其未述上訴之理由者並
得於提起上訴後十日內向本院補提理由書（均須按他造當事人之人數附繕本）。
                                          書記官  陳  如  慧
中      華      民      國    八十九      年      九      月   二十八   日
                                                                        Ｋ


司法院資訊處製作；財團法人民間司法改革基金會備份。
